【裁判字號】    97,上訴,365
【裁判日期】    970612
【裁判案由】    強盜等
【裁判全文】
臺灣高等法院臺南分院刑事判決         97年度上訴字第365號
上  訴  人
即  被  告  甲○○
                    現另案於臺灣臺南監獄執行中
            丁○○
                    現另案於臺灣臺南監獄臺南分監執行中
上二人共同
指定辯護人  本院公設辯護人  癸○○
上列上訴人因強盜等案件，不服臺灣臺南地方法院95年度訴字第
1112號、96年度訴字第407號中華民國96年11月15日及97年2月29
日第一審判決（起訴案號：臺灣臺南地方法院檢察署95年度偵字
第8646號及併案審理案號：臺灣臺南地方法院檢察署95年度偵字
第10840、14220、15280、15335號），提起上訴，本院判決如下
：
    主  文
上訴駁回。
    事  實
一、丁○○與江坤鴻（業經原審以所犯計有加重竊盜、加重強盜
    、違法由自動付款設備取得財物罪，判處有期徒刑八年確定
    ）共同基於意圖為自己不法所有之概括犯意，於民國九十五
    年一月九日十時許，由一名真實姓名、年籍均不詳，綽號「
    阿忠」之成年男子駕車搭載前往臺南縣永康市○○路一二八
    巷十六號，江坤鴻前雇主壬○○所開設之品嵐精品科技有限
    公司，俟該名綽號「阿忠」之成年男子先行離去後，江坤鴻
    即持其所有客觀上足以對人之生命、身體、安全構成威脅，
    具有危險性之Ｔ型扳手一支破壞鐵捲門上之鑰匙孔打開鐵捲
    門後（毀損部分未據告訴），與丁○○一同入內搜括財物，
    並竊得壬○○、陳坤成、姜士彬、丙○○、胡家榮所有之金
    融卡五張、存摺五本及壬○○所有之發票二本、房屋所有權
    狀二張、現金新臺幣（下同）二十三萬元等物。嗣江坤鴻與
    丁○○二人見丙○○將其玉山銀行金融卡密碼寫在存摺上，
    乃於九十五年一月七日凌晨一時九分十三秒至同日一時十二
    分二十秒，前往設於臺南市○○路上之復華銀行自動櫃員機
    ，由江坤鴻將上述金融卡插入自動櫃員機插槽並鍵入密碼，
    以此不正方法冒用丙○○名義，使玉山銀行誤信為真正，而
    使江坤鴻自該自動付款設備領取現金五萬元得手。
二、丁○○復承上開竊盜之概括犯意，與蘇慶賢（另由原審審理
    ）共同基於意圖為自己不法所有之犯意聯絡，於九十五年一
    月十五日晚上某時，共同攜帶蘇慶賢所有而客觀上可供兇器
    使用之老虎鉗一把，至臺南線安定鄉新吉村五十六號與同村
    五十九號之間，由蘇慶賢攀爬上桿號為海寮一四五左一之一
    號至左二號之電線桿上，持上開老虎鉗將電線剪斷，由丁○○在地上撿拾之方式，竊取臺灣電力股份有限公司臺南營業
    處所有之ＰＶＣ風雨線（銅玻璃電線）共計一百二十公尺（
    價值約為二千二百二十元）得手。
三、甲○○（原名方錦泉）於八十四年間曾因違反肅清煙毒條例
    等案件，經法院定應執行有期徒刑三年十月確定，於八十六
    年三月二十八日假釋出獄，又因違反毒品危害防制條例案件
    ，經臺灣高等法院臺南分院以八十九年上訴字第六七一號判
    處有期徒刑一年確定，並經撤銷假釋執行殘刑三年一月五日
    ，於九十三年五月八日縮刑期滿執行完畢。詎甲○○仍不知
    悔改，基於意圖為自己不法所有之強盜概括犯意，夥同胡健
    輝及方志緯二人（胡健輝、方志緯部分由檢察官另案偵辦中
    ），於九十五年二月一日二十三時許，由甲○○駕駛不詳車
    號之自小客車搭載胡健輝及方志緯前往辛○○位於臺南縣安
    定鄉新吉村十一號住處，由甲○○在車上把風、接應，並推
    由胡健輝、方志緯以頭套蒙面，並分持不具殺傷力，惟客觀
    上仍足以對人之生命、身體、安全構成威脅，可供兇器使用
    之玩具手槍及客觀上足以對人之生命、身體、安全構成威脅
    ，可供兇器使用之刀子一把，侵入辛○○上開住處（侵入住
    宅部分未據告訴），向辛○○及其家人恫稱：「都不要動，
    把全部的錢拿出來！」，致辛○○及其家人均不能抗拒後，
    取走辛○○及其家人住處內之現金計十一萬元及金戒指、金
    項鍊等財物，得手後，隨即由甲○○接應駕車逃離現場。
四、甲○○復承上開強盜之概括犯意，與胡健輝、方志緯（胡建
    輝、方志緯部分由檢察官另案偵辦）及有強盜概括犯意之丁○○等人，共同基於意圖為自己不法所有之犯意聯絡，於九
    十五年二月六日二十一九時許，由甲○○駕駛不詳車號之自
    小客車搭載胡健輝、方志緯及丁○○前往戊○○位於臺南縣
    安定鄉六塊厝十七之十六號住處，由甲○○在車上把風、接
    應，並推由胡健輝、方志緯及丁○○以頭套蒙面，並分持不
    具殺傷力，惟客觀上仍足以對人之生命、身體、安全構成威
    脅，可供兇器使用之玩具手槍一把及客觀上足以對人之生命
    、身體、安全構成威脅，可供兇器使用之刀子等物下車，進
    入戊○○上開住處騎樓（侵入住宅部分未據告訴），對在該
    處泡茶、聊天之戊○○、徐秉川、徐炎山、徐梁月桂等人喝
    令稱：「將手舉高，把錢拿出來！」，致戊○○等在場之人
    均不能抗拒後，取走在場人之現金計十五萬元及手錶等財物
    ，得手後，隨即由甲○○接應駕車逃離現場。
五、甲○○、丁○○復承上開強盜之概括犯意，並與江坤鴻共同
    基於意圖為自己不法所有之犯意聯絡，謀議強盜「真正讚金
    爐、鐵桶環保回收場」負責人庚○○之財物，嗣三人隨即於
    九十五年二月十三日凌晨二時許，先由丁○○以公用電話聯
    繫庚○○佯稱欲持紅銅前往販售，再由甲○○駕駛車牌號碼
    一一七二－ＫＢ號自小客車搭載江坤鴻及丁○○等人至臺南
    縣永康市○○街二五一號前，共同為竊盜之犯意聯絡（丁○○、江坤鴻基於前揭竊盜之概括犯意），推由丁○○持客觀
    上足以對人之生命、身體、安全構成威脅，具有危險性之老
    虎鉗一把，下車竊取己○○停放在路邊之車牌號碼六Ｍ－○
    四一○號自小客車車牌二面，並將該二面車牌以雙面膠黏貼
    於甲○○所駕駛之上開自小客車之車牌上，以掩人耳目。其
    後，三人隨即駕車前往「真正讚金爐、鐵桶環保回收場」，
    並於抵達前，由丁○○再次以公用電話與庚○○確認。嗣於
    九十五年二月十三日凌晨三時許，三人抵達上址後，江坤鴻
    即攜帶不具殺傷力，惟客觀上仍足以對人之生命、身體、安
    全構成威脅，具有危險性，可供兇器使用之改造玩具手槍一
    把及手銬一付下車，上前詢問庚○○紅銅之價格，丁○○、
    甲○○亦隨後穿戴頭套，並分持客觀上足以對人之生命、身
    體、安全構成威脅，具有危險性之料理刀及棍棒下車，庚○○見狀欲往回逃跑，江坤鴻為威嚇庚○○，乃基於傷害之故
    意，持上開改造手槍朝庚○○射擊一槍，惟因彈頭卡在庚○○所穿之外套內，故未傷及庚○○，甲○○則上前持棍棒毆
    打庚○○，致庚○○頭部受傷（傷害部分未據告訴），江坤
    鴻並趁亂持手槍抵住庚○○頭部，復持手銬銬住庚○○之右
    手，脅迫庚○○交出財物，致庚○○不能抗拒，而供出其現
    金放置在休憩用之貨車廂中，隨後甲○○、江坤鴻即將庚○○押往貨車廂外，由丁○○進入貨車廂中取走庚○○之皮包
    一只（內有現金四萬餘元、諾基亞行動電話一支、身分證、
    健保卡及玉山銀行提款卡各一張等物），得手後，三人隨即
    駕車逃逸。並於九十五年二月十三日凌晨三時二十三分二十
    九秒，前往臺南縣永康市附近銀行，推由丁○○將庚○○之
    前開玉山銀行提款卡插入自動櫃員機插槽並鍵入密碼，以此
    不正方法冒用庚○○名義，自該自動付款設備領取現金一千
    元得手。
六、嗣經庚○○報警，為警在庚○○經營之上開資源回收場扣得
    所遺留之料理刀一把、彈匣一個（內有土造子彈一顆）及彈
    頭一顆。嗣因江坤鴻另涉及毒品危害防制條例及槍砲彈藥刀
    械管制條例等案件，遭警方上線監聽江坤鴻所使用之行動電
    話後，發現江坤鴻涉嫌夥同甲○○及丁○○犯下庚○○遭強
    盜案件，經警借提江坤鴻及丁○○到案說明後，因而查獲上
    情。
七、案經臺南市警察局第二分局報請臺灣臺南地方法院檢察署檢
    察官偵查起訴及併案審理。
    理  由
甲、程序方面：
一、被告以外之人於審判外之陳述，雖不符前四條之規定，而經
    當事人於審判程序同意作為證據，法院審酌該言詞陳述或書
    面陳述作成時之情況，認為適當者，亦得為證據。當事人、
    代理人或辯護人於法院調查證據時，知有第一百五十九條第
    一項不得為證據之情形，而未於言詞辯論終結前聲明異議者
    ，視為有前項之同意。刑事訴訟法第一百五十九條之五定有
    明文。證人壬○○、丙○○、己○○、庚○○、辛○○、戊○○、乙○○及同案被告即證人丁○○（就被告甲○○部分
    ）、方志緯、甲○○（就被告丁○○部分）、江坤鴻、蘇慶
    賢等人，警詢所為之證述，係屬審判外之言詞陳述，檢察官
    、辯護人、被告並無不同意列為證據，且本院審理時，無於
    言詞辯論終結前聲明異議。而前開證人在警詢所為之證述，
    係在自由意志下所為陳述，並親閱筆錄無訛後始簽名作成之
    情況，且該證言適為本案應審酌必要事項，自有證據能力，
    得為本案證據。
二、被告以外之人於偵查中向檢察官所為之陳述，除顯有不可信
    之情況者外，得為證據，刑事訴訟法第一百五十九條之一第
    二項定有明文。證人壬○○、己○○、庚○○、辛○○、戊○○及同案被告即證人丁○○（就被告甲○○部分）、方志
    緯、甲○○（就被告丁○○部分）、江坤鴻、蘇慶賢等人在
    檢察官偵訊時，業經檢察官查明與被告有無親屬、婚約、法
    定代理關係，並告知具結義務及偽證之處罰後，命具結以擔
    保其證言之真實性。另實務運作，偵查中檢察官向被告以外
    之人所取得之陳述，原則上均能遵守法律規定，不致違法取
    供，該證人於偵查中向檢察官所為之證言，並無顯不可信之
    情事，自有證據能力，得為本案證據。
乙、實體方面：
一、訊據上訴人即被告甲○○就(一)伊與胡健輝及方志緯二人，於
    九十五年二月一日二十三時許，由伊駕駛不詳車號之自小客
    車搭載胡健輝及方志緯前往辛○○位於臺南縣安定鄉新吉村
    十一號住處，由伊在車上把風、接應，並推由胡健輝、方志
    緯以頭套蒙面，並分持玩具手槍及刀子，侵入辛○○上開住
    處，向辛○○及其家人恫稱：「都不要動，把全部的錢拿出
    來！」，致辛○○及其家人均不能抗拒後，取走辛○○及其
    家人住處內之現金計十一萬元及金戒指、金項鍊等財物。(二)
    伊與胡健輝、方志緯及丁○○，於九十五年二月六日二十一
    時許，由伊駕駛不詳車號之自小客車搭載胡健輝、方志緯及
    丁○○前往戊○○位於臺南縣安定鄉六塊厝十七之十六號住
    處，由伊在車上把風、接應，並推由胡健輝、方志緯及丁○○以頭套蒙面，並分持玩具手槍及刀子等物下車，進入戊○○上開住處騎樓，對在該處泡茶、聊天之戊○○、徐秉川、
    徐炎山、徐梁月桂等人喝令稱：「將手舉高，把錢拿出來！
    」，致戊○○等在場之人均不能抗拒後，取走在場人之現金
    計十五萬元及手錶等財物。(三)伊與江坤鴻及丁○○，於九十
    五年二月十二日，先於臺南縣永康市○○街二五一號前，由
    丁○○持老虎鉗竊取己○○停放在路邊之車牌號碼六Ｍ－○
    四一○號自小客車車牌二面，並將該二面車牌以雙面膠黏貼
    於伊所駕駛之車牌號碼一一七二－ＫＢ號自小客車之車牌上
    ，以掩人耳目。隨於九十五年二月十三日凌晨三時許，前往
    「真正讚金爐、鐵桶環保回收場」，抵達後，江坤鴻即攜帶
    改造玩具手槍一把及手銬一付下車，上前詢問庚○○紅銅之
    價格，伊與丁○○亦隨後穿戴頭套，並分持料理刀及棍棒下
    車，庚○○見狀欲往回逃跑，江坤鴻為威嚇庚○○，持上開
    改造手槍朝庚○○射擊一槍，惟因彈頭卡在庚○○所穿之外
    套內，伊則上前持棍棒毆打庚○○頭部，江坤鴻並趁亂持手
    槍抵住庚○○頭部，復持手銬銬住庚○○之右手，脅迫庚○○交出財物，致庚○○不能抗拒，供出其現金放置在休憩用
    之貨車廂中，隨後伊與江坤鴻即將庚○○押往貨車廂外，由
    丁○○進入貨車廂中取走庚○○之皮包一只（內有現金四萬
    餘元、諾基亞行動電話一支、身分證、健保卡及玉山銀行提
    款卡各一張等物）。再於九十五年二月十三日凌晨三時二十
    三分二十九秒，前往臺南縣永康市附近銀行，推由丁○○將
    庚○○之前開玉山銀行提款卡插入自動櫃員機插槽並鍵入密
    碼，冒用庚○○名義，自該自動付款設備領取現金一千元等
    事實，供認不諱（見本院卷第九十二至九十四頁）。
二、訊據上訴人即被告丁○○就(一)伊於九十五年一月九日十時許
    ，與江坤鴻，由「阿忠」之成年男子駕車搭載前往臺南縣永
    康市○○路一二八巷十六號壬○○所開設之品嵐精品科技有
    限公司，俟「阿忠」離去後，江坤鴻即持Ｔ型扳手一支破壞
    鐵捲門上之鑰匙孔打開鐵捲門後，與伊一同入內搜括財物，
    並竊得壬○○、陳坤成、姜士彬、丙○○、胡家榮所有之金
    融卡五張、存摺五本及壬○○所有之發票二本、房屋所有權
    狀二張、現金新臺幣二十三萬元等物。(二)伊與蘇慶賢，於九
    十五年一月十五日晚上某時，共同攜帶蘇慶賢所有之老虎鉗
    一把，至臺南線安定鄉新吉村五十六號與同村五十九號之間
    ，由蘇慶賢攀爬上桿號為海寮一四五左一之一號至左二號之
    電線桿上，持上開老虎鉗將電線剪斷，由伊在地上撿拾之方
    式，竊取臺灣電力股份有限公司臺南營業處所有之ＰＶＣ風
    雨線（銅玻璃電線）共計一百二十公尺（價值約為二千二百
    二十元）得手。(三)伊與甲○○、胡健輝、方志緯，於九十五
    年二月六日二十一時許，由甲○○駕駛不詳車號之自小客車
    搭載胡健輝、方志緯及伊前往戊○○位於臺南縣安定鄉六塊
    厝十七之十六號住處，由甲○○在車上把風、接應，並推由
    胡健輝、方志緯及伊以頭套蒙面，並分持玩具手槍及刀子等
    物下車，進入戊○○上開住處騎樓，對在該處泡茶、聊天之
    戊○○、徐秉川、徐炎山、徐梁月桂等人喝令稱：「將手舉
    高，把錢拿出來！」，致戊○○等在場之人均不能抗拒後，
    取走在場人之現金計十五萬元及手錶等財物。(四)伊與江坤鴻
    及甲○○，於九十五年二月十二日，先於臺南縣永康市○○
    街二五一號前，由伊持老虎鉗竊取己○○停放在路邊之車牌
    號碼六Ｍ－○四一○號自小客車車牌二面，並將該二面車牌
    以雙面膠黏貼於甲○○所駕駛之車牌號碼一一七二－ＫＢ號
    自小客車之車牌上，以掩人耳目。隨於九十五年二月十三日
    凌晨三時許，前往「真正讚金爐、鐵桶環保回收場」，抵達
    後，江坤鴻即攜帶改造玩具手槍一把及手銬一付下車，上前
    詢問庚○○紅銅之價格，伊、甲○○亦隨後穿戴頭套，並分
    持料理刀及棍棒下車，庚○○見狀欲往回逃跑，江坤鴻為威
    嚇庚○○，持上開改造手槍朝庚○○射擊一槍，惟因彈頭卡
    在庚○○所穿之外套內，甲○○則上前持棍棒毆打庚○○，
    致庚○○頭部受傷，江坤鴻並趁亂持手槍抵住庚○○頭部，
    復持手銬銬住庚○○之右手，脅迫庚○○交出財物，致庚○○不能抗拒，而供出其現金放置在休憩用之貨車廂中，隨後
    甲○○、江坤鴻即將庚○○押往貨車廂外，由伊進入貨車廂
    中取走庚○○之皮包一只（內有現金四萬餘元、諾基亞行動
    電話一支、身分證、健保卡及玉山銀行提款卡各一張等物）
    。再於九十五年二月十三日凌晨三時二十三分二十九秒，前
    往臺南縣永康市附近銀行，推由我將庚○○之前開玉山銀行
    提款卡插入自動櫃員機插槽並鍵入密碼，冒用庚○○名義，
    自該自動付款設備領取現金一千元等事實，亦供認不諱（見
    本院卷第九十四至九十六頁）。
三、經查：
  (一)被告甲○○上揭不利於己之自白，核與證人即被害人壬○○
    、丙○○、己○○、庚○○、辛○○、戊○○分別於警詢及
    偵查時證述遭竊及強盜之情節相符，復與共犯丁○○及方志
    緯分別於警詢及偵查中所述之情節大致相符，此外，並有監
    視錄影翻拍照片（警卷一第十七頁）、臺南縣警察局永康分
    局鹽行派出所受理各類案件紀錄表（警卷一第二十七頁）、
    汽機車失竊號牌二面現場圖及現場訪查勘查圖（警卷一第二
    十八頁）、車輛車牌失竊作業查詢系統（警卷一第二十九頁
    ）、刑案現場照片（警卷一第三十二至三十三頁）、永康分
    局刑案現場勘查卷（警卷三第九十二至一○三頁）、現場照
    片（警卷三第一○九至一一六頁）、通聯調閱查詢單（警卷
    三第一二○至一二一頁）、臺南市警察局第二分局搜索扣押
    筆錄、扣押物品目錄表（偵卷一第十二至十四頁）、玉山銀
    行綜存戶交易資料查詢單（偵卷一第三十頁）、扣押物品清
    單（偵卷一第四十七之一頁）、刑案現場照片（偵卷一第五
    十四至五十五頁）、偵查報告（偵卷一第九十三至九十四頁
    ）、通聯紀錄（偵卷一第一○四頁）、內政部警政署刑事警
    察局九十五年二月二十四日刑鑑字第○九五○○二三九六二
    號槍彈鑑定書（偵卷一第一四四至一四六頁）、扣押物品清
    單（偵卷二第四頁）、監視錄影翻拍照片（偵卷二第四十頁
    ）、玉山銀行綜存戶交易資料查詢單（偵卷二第四十九頁）
    、玉山銀行臺南分行九十五年七月四日函（偵卷二第六十一
    至七十頁）、扣押物品清單（偵卷五第四十三至四十四頁、
    本院卷第三十五頁）、玉山銀行永康分行九十五年九月一日
    函（本院卷第四十七至四十七之一頁）在卷；及被告江坤鴻
    所有之Ｔ型扳手一支、彈匣一個、子彈、彈頭各一顆、料理
    刀一把（扣押書誤載為開山刀）、鞋子一隻，及同案被告丁○○所有之刀子一把、手銬一付等扣案可資佐證，足認被告
    甲○○前開自白確與事實相符，而堪採信。綜上，本件事證
    明確，被告甲○○犯行堪可認定，自應依法論科。
  (二)被告丁○○上揭不利於己之自白，核與證人即被害人壬○○
    、丙○○、己○○、庚○○、戊○○、證人即臺灣電力股份
    有限公司員工乙○○等人分別在警詢及偵查時證述遭竊及強
    盜之情節相符，復與共犯甲○○、江坤鴻、方志緯及蘇慶賢
    等人於警詢、偵查所述之情節大致相符，此外，並有卷附監
    視錄影翻拍照片（警卷一第十七頁）、臺南縣警察局永康分
    局鹽行派出所受理各類案件紀錄表（警卷一第二十七頁）、
    汽機車失竊號牌二面現場圖及現場訪查勘查圖（警卷一第二
    十八頁）、車輛車牌失竊作業查詢系統（警卷一第二十九頁
    ）、刑案現場照片（警卷一第三十二至三十三頁）、臺南縣
    警察局受理刑事案件報案三聯單、電訊（力）線路失竊現場
    調查報告表（警卷二第十七至十八頁）、現場照片（警卷二
    第二十一至二十四頁）、臺南縣警察局永康分局刑案現場勘
    查卷（警卷三第九十二至一○三頁）、現場照片（警卷三第
    一一三至一一六頁）、監視錄影翻拍照片（警卷三第一一九
    頁）、臺南市警察局第二分局搜索扣押筆錄、扣押物品目錄
    表（偵卷一第七至八頁）、通聯調閱查詢單（偵卷一第九至
    十頁）、玉山銀行綜存戶交易資料查詢單（偵卷一第十六頁
    ）、扣押物品清單（偵卷一第二十五頁）、刑案現場照片（
    偵卷一第二十九至三十頁）、偵查報告（偵卷一第五十至五
    十一頁）、通聯紀錄（偵卷一第五十六頁）、內政部警政署
    刑事警察局九十五年二月二十四日刑鑑字第○九五○○二三
    九六二號槍彈鑑定書（偵卷一第七十七至七十八頁）、扣押
    物品清單（偵卷二第四頁）、監視錄影翻拍照片（偵卷二第
    四十頁）、玉山銀行綜存戶交易資料查詢單（偵卷二第四十
    九頁）、玉山銀行臺南分行九十五年七月四日函（偵卷二第
    六十一至七十頁）、扣押物品清單（偵卷五第四十三至四十
    四頁、本院卷第三十五頁）、玉山銀行永康分行九十五年九
    月十一日函（本院卷一第四十七至四十七之一頁）；及共犯
    江坤鴻所有之Ｔ型扳手一支、彈匣一個、子彈、彈頭各一顆
    、料理刀一把（扣押書誤載為開山刀）、鞋子一隻、被告丁○○所有之刀子一把、手銬一付等扣案可資佐證，足認被告
    丁○○前開自白確與事實相符，堪可採信。本件事證明確，
    被告丁○○前揭犯行亦堪認定，自應依法論科。
四、被告行為後，刑法及刑法施行法業於九十四年二月二日經總
    統以華總一義字第０九四０００一四九０一號令修正公布，
    並於九十五年七月一日施行（下稱新刑法，修正前刑法下稱
    舊刑法），參酌最高法院九十五年五月二十三日刑事庭第八
    次會議決議，新刑法第二條第一項規定，係規範行為後法律
    變更所生新舊法律比較適用準據法，於新刑法施行後，應適
    用新刑法第二條第一項規定，為從舊從輕比較。另比較時應
    就罪刑有關之共犯、未遂犯、想像競合犯、牽連犯、連續犯
    、結合犯，以及累犯加重、自首減輕暨其他法定加減原因（
    如身分加減）與加減比例等一切情形，本於統一性及整體性
    原則，綜其全部罪刑結果，而為比較。經查：
  (一)修正前刑法第二十八條共犯係規定：「二人以上共同實施犯
    罪之行為者，皆為正犯」，修正後則規定為：「二人以上共
    同實行犯罪之行為者，皆為正犯」，揆諸本條之修正理由係
    為釐清陰謀共同正犯、預備共同正犯、共謀共同正犯是否合
    乎本條規定之正犯要件。而被告二人所為上開犯行，既屬實
    行犯罪行為之正犯，則適用修正前之舊法並無不利於被告。
  (二)按舊刑法第四十七條規定：「受有期徒刑之執行完畢，或受
    無期徒刑或有期徒刑一部之執行而赦免後，五年以內再犯有
    期徒刑以上之罪者，為累犯，加重本刑至二分之一。」，新
    刑法則規定「受徒刑之執行完畢，或一部之執行而赦免後，
    五年以內故意再犯有期徒刑以上之罪者，為累犯，加重本刑
    至二分之一。」，而被告甲○○有如事實欄所載前科紀錄，
    有臺灣高等法院被告前案紀錄表在卷可查，被告甲○○於前
    案執行完畢五年以內再故意犯本件有期徒刑以上之罪，不論
    依新法或舊法之規定，均構成累犯，故被告行為時之舊法對
    被告並無不利。
  (三)刑法第五十五條後段之牽連犯規定亦經修正後之新刑法刪除
    ，倘依修正後之新法，被告二人所為之竊盜、強盜、由自動
    付款設備取得財物罪等犯行，即應分論併罰。比較新舊法之
    規定，自應適用舊法之規定對於被告二人較為有利。
  (四)刑法第五十六條連續犯之規定業經修正後之新刑法刪除，倘
    依修正後之新法，被告先後多次犯罪行為（被告甲○○強盜
    罪部分；被告丁○○強盜、竊盜、由自動付款設備取得財物
    罪部分），即應分論併罰。此刪除雖非犯罪構成要件之變更
    ，但顯已影響行為人刑罰之法律效果，自屬法律有變更，依
    新法第二條第一項規定，比較新、舊法結果，自以適用被告
    行為時法律即舊法論以連續犯，較有利於被告。
  (五)關於沒收依我國刑法規定，為從刑之一種，附屬於主刑，不
    生比較輕重問題，亦不容與其他刑法總則規定割裂適用（最
    高法院七十九年度第三次刑事庭會議決議可資參照）。而修
    正後之新刑法第三十八條僅將原條文第二項、第三項中「犯
    人」之用語，修正為「犯罪行為人」，並將原條文第一項第
    三款增列「因犯罪所生之物」，然上開規定僅法條文字之修
    正，對於被告之利益本無差別，併參酌上開最高法院決議，
    就沒收部分，即不生比較輕重問題。
  (六)本件涉及法律變更部分，綜合上述比較新舊法之規定，以舊
    刑法有利於被告，依新刑法第二條第一項規定，自應適用行
    為時舊法，先予敘明。
五、論罪科刑：
  (一)被告甲○○、丁○○上揭分別持以竊取或強盜財物之Ｔ型扳
    手、老虎鉗、刀子、棍棒、手銬、玩具手槍或改造玩具手槍
    等物，客觀上均具有危險性，能對人之生命、身體、安全造
    成威脅，壓制被害人之自由意志，至使被害人心生畏懼達無
    法抗拒之程度，自屬刑法第三百二十一條第一項第三款所稱
    之兇器。再按附加於鐵門上之「掛鎖」，其鎖應屬安全設備
    ，若係鑲在鐵門上之鎖，該鎖即構成門之一部，加以毀壞，
    則應認係毀壞門扇（最高法院八十五年度臺上字第五四三三
    號判例要旨參照）。又刑法上所謂結夥三人以上係指有共同
    犯罪之故意，結為一夥而言，把風行為，在排除犯罪障礙，
    助成犯罪之實現，在合同意思範圍內分擔犯罪行為之一部，
    故亦係共同正犯而應計入結夥之內（最高法院七十二年度臺
    上字第三二○一號刑事判決要旨參照）。
  (二)核被告甲○○如事實欄三、四所為，均係犯刑法第三百三十
    條第一項、同法第三百二十一條第一項第一款、第三款、第
    四款之加重強盜罪；另被告甲○○如事實欄五所為，分別係
    犯刑法第三百二十一條第一項第三款、第四款之結夥三人以
    上攜帶兇器竊盜罪、同法第三百三十條第一項、同法第三百
    二十一條第一項第三款、第四款之加重強盜罪及同法第三百
    三十九條之二第一項之違法由自動付款設備取得他人之物罪
    。被告甲○○就事實三部分與胡健輝、方志緯；就事實四部
    分與胡健輝、方志緯、丁○○；就事實五部分與江坤鴻、丁○○等人，分別就上揭加重竊盜、加重強盜及違法由自動付
    款設備取得他人之物犯行，分別有犯意聯絡及行為分擔，皆
    為共同正犯。又被告甲○○所犯如事實欄三、四、五所載之
    加重強盜犯行，時間密接，各觸犯犯罪構成要件相同之罪名
    ，顯係基於概括犯意為之，應依修正前刑法第五十六條之連
    續犯規定，論以一罪，並依法加重其刑。被告甲○○事實欄
    五所載之加重竊盜、加重強盜及違法由自動付款設備取得他
    人之物罪間，有方法、目的之牽連關係，為牽連犯，應依修
    正前刑法第五十五條之規定，從一重以加重強盜罪處斷。再
    被告甲○○有如事實欄三所載之前案科刑及執行紀錄，有臺
    灣高等法院被告前案紀錄表一份在卷可按，其於受徒刑之執
    行完畢，五年以內故意再犯本件有期徒刑以上之罪，為累犯
    ，應依修正前刑法第四十七條之規定遞加重其刑。
  (三)核被告丁○○如事實一所為，分別係犯刑法第三百二十一條
    第一項第二款、第三款之攜帶兇器毀壞門扇竊盜罪及同法第
    三百三十九條之二第一項之違法由自動付款設備取得他人之
    物罪；如事實二所為，係犯刑法第三百二十一條第一項第三
    款之加重竊盜罪；如事實欄四所為，係犯刑法第三百三十條
    第一項、同法第三百二十一條第一項第一款、第三款、第四
    款之加重強盜罪；如事實欄五所為，分別係犯刑法第三百二
    十一條第一項第三款、第四款之結夥三人以上攜帶兇器竊盜
    罪、同法第三百三十條第一項、同法第三百二十一條第一項
    第三款、第四款之加重強盜罪及同法第三百三十九條之二第
    一項之違法由自動付款設備取得他人之物罪。被告丁○○就
    事實一部分與江坤鴻；就事實二部分與蘇慶賢；就事實四部
    分與甲○○、胡健輝、方志緯；就事實五部分與甲○○、江
    坤鴻等人間，分別有犯意聯絡及行為分擔，皆為共同正犯。
    又被告所犯如事實欄四、五所載之加重強盜犯行；事實一、
    二、五所載之加重竊盜；事實一、五之違法由自動付款設備
    取得他人之物犯行，均時間密接，各觸犯犯罪構成要件相同
    之罪名，顯係基於概括犯意為之，應依修正前刑法第五十六
    條之連續犯規定，各論以一罪，並依法加重其刑。被告所犯
    前揭加重竊盜、加重強盜及違法由自動付款設備取得他人之
    物罪間，有方法、目的之牽連關係，為牽連犯，應依修正前
    刑法第五十五條之規定，從一重而以加重強盜罪處斷。移送
    併辦部分雖未據公訴人起訴，惟該部分犯行與起訴部分，既
    有連續犯之裁判上一罪關係，為起訴效力所及，本院自得併
    予審理。
六、原審以被告二人罪證明確，為新舊法比較，適用刑法第刑法
    第二條第一項前段、第二十八條、第三百二十一條第一項第
    三款、第四款、第三百三十條第一項、第三百三十九條之二
    第一項，修正前刑法第四十七條、第五十五條、第五十六條
    ，刑法施行法第一條之一，並審酌被告甲○○、丁○○犯罪
    之動機、目的均係為圖不法私利，攜帶外觀與真槍無異之改
    造玩具手槍及具有危險性之刀械強盜他人財物，手段具有危
    險性，且嚴重危害社會治安，並對人民之生命、身體、財產
    安全構成重大危害，本案更造成被害人庚○○受傷，惡性非
    輕，並斟酌其二人於本案之參與程度、犯後均坦承犯行，尚
    有悔意等刑法第五十七條量刑事項，分別量處被告甲○○有
    期徒刑十二年；被告丁○○有期徒刑九年。復就扣案之Ｔ型
    扳手一支、料理刀一把、彈匣一個、子彈及彈頭各一顆等物
    ，為同案被告江坤鴻所有；另扣案之刀子一把及手銬一付等
    物則為共犯丁○○所有，分別犯前開加重竊盜或加重強盜罪
    所用之物，各應依刑法第三十八條第一項第二款規定宣告沒
    收。至於被告甲○○、丁○○等人持以竊取被害人己○○車
    牌二面所用之老虎鉗一把及被告甲○○犯如事實三、四、五
    所載之強盜犯行所持之玩具手槍或改造玩具手槍均未扣案，
    復無證據證明各該玩具手槍或改造玩具手槍為違禁物，為免
    執行困難，故不予宣告沒收，予以敘明。認事用法，核無不
    合，量刑亦堪認妥適。被告二人上訴意旨以其強盜庚○○財
    物部分被查獲之後，自行供出強盜辛○○、戊○○等人案件
    ，該部分符合自首要件，原審未為審酌，量刑過重云云。惟
    查：自首以對於未發覺之罪投案而受裁判為要件，如案件已
    發覺，則被告縱有投案陳述自己犯罪之事實，亦祇可謂為自
    白，不能認為自首；另裁判上之一罪，其一部分犯罪既已因
    案被發覺，雖在檢察官或司法警察官詢問中被告陳述其未發
    覺之部分犯罪行為，並不符合刑法第六十二條之規定，不應
    認有自首之效力。被告二人強盜庚○○財物部分犯行，經警
    查獲後另供出其他裁判上一罪之強盜犯行，屬自白犯行，核
    與自首要件有間。則被告二人依上指摘原審判決不當，為無
    理由，應予駁回。
據上論結，應依刑事訴訟法第三百六十八條，判決如主文。
本案經檢察官王碧霞到庭執行職務。
中    華    民    國    97    年    6     月    12    日
                  刑事第三庭  審判長法  官  陳義仲
                                    法  官  宋明蒼
                                    法  官  蘇清水
以上正本證明與原本無異。
如不服本判決，應於收受本判決後十日內向本院提出上訴書狀。
其未敘述上訴理由者並得於提起上訴後十日內向本院補提理由書
狀（均須按他造當事人之人數附繕本）「切勿逕送上級法院」。
                                    書記官  陳嘉琍
中    華    民    國    97    年    6     月    13    日
附錄本案論罪科刑法條：
中華民國刑法第321條
犯竊盜罪而有左列情形之一者，處六月以上、五年以下有期徒刑
：
一  於夜間侵入住宅或有人居住之建築物、船艦或隱匿其內而犯
    之者。
二  毀越門扇、牆垣或其他安全設備而犯之者。
三  攜帶兇器而犯之者。
四  結夥三人以上而犯之者。
五  乘火災、水災或其他災害之際而犯之者。
六  在車站或埠頭而犯之者。
前項之未遂犯罰之。
中華民國刑法第330條
犯強盜罪而有第三百二十一條第一項各款情形之一者，處七年以
上有期徒刑。
前項之未遂犯罰之。
中華民國刑法第339之2條
意圖為自己或第三人不法之所有，以不正方法由自動付款設備取
得他人之物者，處三年以下有期徒刑、拘役或一萬元以下罰金。
以前項方法得財產上不法之利益或使第三人得之者，亦同。


司法院資訊處製作；財團法人民間司法改革基金會備份。
